【裁判字號】    98,訴,446
【裁判日期】    980331
【裁判案由】    違反毒品危害防制條例
【裁判全文】
臺灣彰化地方法院刑事判決               98年度訴字第446號
公  訴  人  臺灣彰化地方法院檢察署檢察官
被      告  甲○○
                    號
                    另案於台灣彰化監獄彰化分監執行中
上列被告因違反毒品危害防制條例案件，經檢察官提起公訴（98
年度毒偵字第182、363號），於本院準備程序中，被告就被訴事
實為有罪之陳述，經合議庭裁定改行簡式審判程序，本院判決如
下：
    主  文
甲○○施用第一級毒品，累犯，處有期徒刑拾月；又施用第二級
毒品，累犯，處有期徒刑陸月；又施用第一級毒品，累犯，處有
期徒刑壹年，扣案之海洛因壹包（驗餘淨重零點壹肆伍玖公克)
沒收銷燬之。主刑部分應執行有期徒刑壹年拾月。
    事  實
一、甲○○於民國90年間，因施用毒品案件，先後經本院裁定觀
    察、勒戒並執行，嗣經評估認無繼續施用毒品之傾向，分別
    於90年12月12日及91年3 月19日釋放而執行完畢，並經臺灣
    彰化地方法院檢察署檢察官各以90年度毒偵字第4661號及90
    年度毒偵字4872號為不起訴處分確定。復於93年間，因施用
    第一級毒品案件，經臺灣高等法院臺中分院93年度上訴字第
    634 號判處有期徒刑9 月確定，其經入監執行，於94年4 月
    25 日 縮刑期滿執行完畢。又於94年間，因施用第一級毒品
    案件，經本院94年訴字2011號判處有期徒刑11月確定；復於
    95年間，因施用第一級毒品案件，經本院95年訴字741 號判
    處有期徒刑1 年確定，嗣減刑為有期徒刑6 月。上開案件接
    續執行，並於96年8 月20日縮刑期滿執行完畢。其猶未戒除
    毒癮，分別為下列施用毒品行為：
(一)、復基於施用第一級毒品海洛因之犯意，於97年12月7 日上午
    10時許，於彰化縣埤頭鄉○○村○○○路附近之產業道路，
    以將海洛因粉末置入針筒並摻水稀釋後，再以針筒注射體內
    之方式，施用第一級毒品海洛因1 次。
(二)、又基於施用第二級毒品甲基安非他命之犯意，於97年12月7
    日上午10時施用第一級毒品海洛因後約半小時，，在同一處
    所以將甲基安非他命置於玻璃球吸食器內再用火燒烤吸食其
    霧化氣體之方式，施用第二級毒品甲基安非他命1 次。嗣於
    97年12月8 日13時45分許，在彰化縣北斗鎮○○里○○街前
    ，因行跡可疑遭員警盤查，並發現其左手背留有注射針筒之
    痕跡，經其同意採集尿液送驗，結果呈嗎啡、安非他命、甲
    基安非他命及可待因陽性反應，而查獲上情。
(三)、另基於施用第一級毒品之犯意，於98年1 月18日中午12時許
    ，在彰化縣北斗鎮路名不詳之產業道路某處，以將第一級毒
    品海洛因粉末摻入香菸內點燃吸食之方式，施用第一級毒品
    海洛因1 次。嗣於98年1 月18日18時50分許，在彰化縣北斗
    鎮○○里○○路○ 段之「聯裕加油站」旁，因竊盜案件未到
    案執行遭通緝而經員警緝獲，並當場扣得海洛因1 包（驗餘
    淨重0.1459公克），始知悉上情。
二、案經彰化縣警察局北斗分局報請臺灣彰化地方法院檢察署檢
    察官偵查起訴。
    理  由
一、上開事實，業據被告甲○○於警詢、偵訊及本院審理時坦承
    不諱，且警方經被告同意採集其尿液送驗結果，第1 次於97
    年12月8 日所採集尿液確呈現安非他命、甲基安非他命、可
    待因及嗎啡陽性反應，第2 次於98年1 月18日所採集尿液亦
    呈可待因、嗎啡陽性反應，此有應受尿液採驗人尿液檢體採
    集送驗紀錄表2 份及詮昕科技股份有限公司所出具之濫用藥
    物尿液檢驗報告2 等件附卷可稽。又扣案之白色粉末1 包，
    經送行政院衛生署草屯療養院鑑定結果，確含第一級毒品海
    洛因成分無訛，此有該院98年2 月12日草療鑑字第09802001
    0 8 號鑑定書1 份附卷可稽。此外，復有被告左手臂上有注
    射痕跡等照片附卷可考。據上，足徵被告之自白與事實相符
    ，堪以採信。本件事證明確，被告上開犯行均洵堪認定。
二、按修正毒品危害防制條例就施用毒品者，僅於「初犯」及「
    5 年後再犯」2種情形，有其追訴條件之限制，即須於初犯
    經觀察、勒戒或強制戒治釋放後，5 年內均無施用毒品之行
    為，始能認其前所實施之觀察、勒戒或強制戒治已足遮斷毒
    癮，而得於5 年後再犯時，再予適用初犯之規定，重行觀察
    、勒戒等程序；倘5 年內已經再犯，被依法追訴處罰，縱其
    第3 次（或第3 次以上）施用毒品之時間在初犯釋放5 年以
    後，與「5 年後再犯」之情形有別，且因已於「5 年內再犯
    」，顯見其再犯率甚高，原實施觀察、勒戒或強制戒治，已
    無法收其實效，而無5 年戒斷期之存在，自無再經觀察、勒
    戒及強制戒治之必要，應由檢察官逕行起訴，此有最高法院
    95年度臺非字第59、65號判決及同年度第7 次刑事庭會議決
    定足供參照。次按修正毒品危害防制條例依修正後之規定，
    僅限於「初犯」及「5 年後再犯」二種情形，始應先經觀察
    、勒戒或強制戒治程序。倘被告於5 年內已再犯，經依法追
    訴處罰，縱其第3 次（或第3 次以上）再度施用毒品之時間
    ，在初犯經觀察、勒戒或強制戒治執行完畢釋放5 年以後，
    已不合於「5 年後再犯」之規定，且因已於「5 年內再犯」
    ，顯見其再犯率甚高，原實施觀察、勒戒或強制戒治，已無
    法收其實效，即應依該條例第10條處罰（最高法院95年度第
    7 次刑事庭會議決議、最高法院97年度第5 次刑事庭會議決
    議要旨參照。查本件被告有如犯罪事實欄所述於觀察、勒戒
    執行完畢後之五年內再犯毒品案件，經追訴處罰之事實，此
    有臺灣彰化地方法院檢察署刑案資料查註紀錄表及臺灣高等
    法院被告前案紀錄表各1 份在卷可考。本件被告再犯施用第
    一級毒品犯行，按諸前揭說明，即與5 年後再犯之情形有別
    ，自應逕行追訴。
三、按海洛因係毒品危害防制條例所定之第一級毒品，而甲基安
    非他命則係同條例所定之第二級毒品，均不得非法施用。核
    被告甲○○所為，分別係犯毒品危害防制條例第10條第1 項
    之施用第一級毒品罪及同條第2 項之施用第二級毒品罪。其
    為供施用第一級毒品及第二級毒品而持有各該級毒品之低度
    行為，應各為施用之高度行為所吸收，均不另論罪。又被告
    所犯上開3 罪間，犯意各別，且行為時間及手段互異，應予
    分論併罰。又被告有上開事實欄所載之前科紀錄，有臺灣高
    等法院被告前案紀錄表、臺灣彰化地方法院檢察署刑案資料
    查註紀錄表各1 份在卷可憑，其於有期徒刑執行完畢後，5
    年內故意再犯本案有期徒刑以上之3 罪，均為累犯，自均應
    依刑法第47條第1 項之規定加重其刑。爰審酌被告之素行、
    犯罪之動機、目的、施用毒品係戕害自身健康、施用海洛因
    2 次及施用甲基安非他命1 次之手段、所生危害及犯罪後之
    態度等一切情狀，就其所為上開施用第一級毒品及施用第二
    級毒品犯行，分別量處如主文所示之刑，並定其應執行之刑
    ，以示懲儆。
四、至查獲之扣案第一級毒品海洛因1 包（淨重0.1515公克，驗
    餘淨重0.1459公克)， 為查獲之第一級毒品，爰依毒品危害
    防制條例第18條第1 項前段宣告沒收銷毀。
據上論斷，應依刑事訴訟法第273 條之1 第1 項、第299 條第1
項前段，毒品危害防制條例第10條第1 項、第2 項、第18條第1
項前段，刑法第11條前段、第47條第1 項、第51條第5 款，判決
如主文。
本案經檢察官鄭少到庭執行職務。
中    華    民    國    98    年    3     月    31    日
                  刑事第六庭          法  官  鮑慧忠
以上正本證明與原本無異。
如不服本判決應於收受判決後10日內向本院提出上訴書狀，並應
敘述具體理由；其未敘述上訴理由者，應於上訴期間屆滿後20日
內向本院補提理由書 (均須按他造當事人之人數附繕本)「 切勿
逕送上級法院」。
中    華    民    國    98    年    3     月    31    日
                                      書記官  陳秀娟
附錄本案論罪科刑法條全文：
毒品危害防制條例第10條
施用第一級毒品者，處 6 月以上 5 年以下有期徒刑。
施用第二級毒品者，處 3 年以下有期徒刑。


司法院資訊處製作；財團法人民間司法改革基金會備份。
